臺灣基隆地方法院刑事判決　　　　　　　　　　　　　　九十年度交訴字第三六號
　　公　訴　人　臺灣基隆地方法院檢察署檢察官
　　被　　　告　甲○○
　　被　　　告　丙○○
　　右二人共同
　　選任辯護人　柯士斌
　　　　　　　　葉民文
右列被告因公共危險等案件，經檢察官提起公訴（九十年度偵字第三五００號）本院
判決如左︰
    主  文
丙○○意圖使犯人隱避而頂替，處拘役參拾日，如易科罰金以參佰元折算壹日，緩刑
貳年。
甲○○無罪。
    事  實
一、甲○○於民國九十年七月二十七日下午五時許，騎乘其所有車牌ＧＨＳ—七六０
    號重型機車，後搭載其女友丙○○，由基隆市○○區○○路住處欲往和平島公園
    ，於同日下午五時三十分許，行抵平一路二００號前時，原應注意車前狀況，以
  採取必要之安全措施，且依當時光線、視距良好，路面無障礙物情形，顯無不能
    注意之情事，竟疏未注意車前狀況，致不慎擦撞路旁奔跑之行人己○○（民國八
    十九年二月二十三日生），使己○○跌倒在地，並受有右上唇撕裂傷之傷害（過
    失傷害部分業經撤回，另為不起訴處分），甲○○於駕車肇事致己○○受傷後，
    下車查看己○○之傷勢，因己○○已為同行之家人乙○○緊急抱回家中，甲○○
    因等候二十餘分鐘叫不到計程車，且傷者已離開現場，即駕車搭載丙○○駛離現
    場，後經路人記下車號報警處理；嗣經基隆市警察局第二分局和一路派出所警員
    據報，在同日下午六時許，於和平島公園海邊外圍牆防波堤前，查獲二人及機車
    ，而將二人帶往派出所內調查訊問時，丙○○為免其男友甲○○受刑事訴追或肇
    事逃逸處分，竟意圖使甲○○隱避，而出面向警方供承及在偵查中自稱其為本件
    駕車肇事之駕駛人，而加以頂替。
二、案經基隆市警察局第二分局報告台灣基隆地方法院檢察署檢察官偵查起訴。
    理  由
壹、有罪部分
一、訊據被告甲○○、丙○○均矢口否認被告丙○○有何頂替犯行；被告甲○○辯稱
    ：當天因其女友丙○○著短裙，不方便坐後座，所以由丙○○騎車載他而發生車
    禍事故，丙○○並因此而手掌擦傷，其當日所穿著的短裙亦沾有被害人廖庭豪的
    血跡云云；被告丙○○則辯稱：當天因其著窄短裙，不方便側坐，所以由其騎車
    載甲○○云云。經查：
  (一)依在場目擊車禍事故之證人乙○○迭於檢察官偵訊時證稱：「．．．是男生（
      被告甲○○）騎車，女生（被告丙○○）穿窄裙側坐．．．」等語（參見九十
      年度偵字第三五００號偵查案卷第十頁背面）；及本院九十年十二月四日審理
      時結證稱：「．．．機車的左手把撞到被害人（己○○）的右嘴角，我將被害
      人帶進去止血，看到是男生騎車，女生坐在機車後座．．．」等語綦詳，核與
      被害人己○○於偵查中明白陳述車禍事故當日係由被告甲○○騎車等語相符（
      參見九十年度偵字第三五００號偵查案卷第八頁背面），查被害人年僅六歲，
      並無說謊之必要，而證人乙○○與被告二人並不相識、素無仇怨，且被告二人
      已與被害人家屬達成和解，被害人家屬表示原諒被告甲○○，並不予追究等情
      ，足認證人乙○○應無誣指之必要。
  (二)又依證人即被害人之母戊○○於九十年十二月四日到院證稱：「第一次簽（九
      十年七月二十九日撤銷告訴書）的是甲○○騎車的這一份，當時甲○○到我家
      時表示車子是他騎的，後來甲○○再拿另一份撤銷告訴書，表示丙○○也有事
      ，所以才要求我簽第二份（九十年八月六日之撤銷告訴書），因為已經和解，
      所以我才簽．．．」等語，核與偵查卷內所附九十年七月二十九日戊○○書立
      之撤銷告訴書記載「本人戊○○之子己○○．．．不慎與甲○○所駕機車發生
      擦撞．．．」及九十年八月六日之撤銷告訴書記載「本人戊○○之子己○○．
      ．．不慎與甲○○、丙○○所騎機車發生擦撞．．．」等內容相符，足見於肇
      事後初期，確實由被告甲○○出面坦承由其騎車肇事而與被害人家屬達成和解
      ，嗣於同年八月六日才於相同內容之撤銷告訴書內改以丙○○名義出面和解之
      事實，應堪認定，被告甲○○雖辯稱：「第一份撤銷書我並沒有發言，後來認
      為與事實不符才又拿出第二份」云云；被告丙○○辯稱：「只要和解就好，沒
      有考慮這麼多」云云，惟依一般常情，傷害案件肇事者既與被害人達成和解，
      且被害人亦有撤回傷害告訴之舉，斷無可能在和解書或撤回告訴文件內就肇事
      者部分張冠李戴，換言之，如非被告甲○○騎乘機車，則撤銷告訴書內何需如
      此記載？且該肇事之初雙方所立之「撤銷告訴書」，亦僅由被告甲○○與戊○○簽訂，未見被告丙○○名義，是車禍當時係由被告甲○○駕車而肇事，被告
      丙○○出面向警方自承為本件駕車肇事之駕駛人自屬頂替被告甲○○之傷害行
      為，故前開被告甲○○所辯，應屬迥護被告丙○○之詞，而被告丙○○所辯，
      亦屬事後與被告甲○○勾串之詞，均不足採信。本件事證明確，被告丙○○頂
      替之犯行，堪以認定。
  (三)另被告二人聲請就被告丙○○當日所穿之窄裙上沾染被害人血跡部分，送請血
      跡鑑定云云，惟其所提出之相片係屬事後由被告佈置安排後拍攝之照片，是否
      屬實，已難認定，至於窄裙上沾染被害人之血跡部分，無論被告丙○○係乘坐
      於機車前座或後座均有可能沾染被害人的血跡，本院認為並無鑑定之必要，附
      此說明。
三、核被告丙○○所為，係犯刑法第一百六十四條第二項（起訴書誤繕為第一百六十
    五條第二項）之頂替罪。爰審酌被告係為免其男友甲○○受刑事責任，而出面向
    警方供承其為肇事者，惟當時已為警方所查悉，其行為所造成之危害尚輕，事後
    已與被害人家屬達成和解等犯罪後態度良善等一切情狀，量處如主文所示之刑，
    ，並諭知易科罰金折算標準，以資懲戒。又查被告丙○○前未曾受有期徒刑以上
    刑之宣告，有台灣基隆地方法院檢察署前科資料個案查詢表一紙附卷可稽，其犯
    罪後已深知悔悟，本院認其經此教訓後，當知警惕，應無再犯之虞，因認其所宣
    告之刑，以暫不執行為適當，併予宣告緩刑二年，以啟自新。
貳、無罪部分：
一、公訴意旨略以：被告甲○○於九十年七月二十七日下午五時許，騎乘其所有車牌
    ＧＨＳ—七六０號重型機車，後搭載其女友丙○○，由基隆市○○區○○路住處
    欲往和平島公園，於同日下午五時三十分許，行抵平一路二００號前時，原應注
    意車前狀況，以採取必要之安全措施，且依當時光線、視距良好，路面無障礙物
    情形，顯無不能注意之情事，竟疏未注意車前狀況，致不慎擦撞路旁奔跑之行人
    己○○，使己○○跌倒在地，並受有右上唇撕裂傷之傷害（過失傷害部分業經撤
    回，另為不起訴處分），甲○○於駕車肇事致己○○受傷後，僅下車查看己○○
    之傷勢，未採取必要之救護或其他措施，旋即駕車搭載丙○○駛離現場，並經路
    人記下車號報警處理，因認被告甲○○涉有刑法第一百八十五條之四之肇事逃逸
    罪嫌云云。
二、本件公訴意皆認被告甲○○犯肇事逃逸罪嫌，無非依據肇事現場附近非人跡罕至
    之處，且尚有住家商店，被告二人可央求民眾報警，或留下姓名住址及車號等資
    料，惟被告二人未為如此處理；且豈有撞傷人後，走至十公尺外之距離招呼計程
    車，卻不知被害人如何被人送醫之理？及證人丁○○證稱有看見車禍發生情形，
    卻稱不知何人騎車，可見其所證述之詞有隱諱之處，不足採信等，資為證據。
三、按犯罪事實應依證據認定之，無證據不得推定其犯罪事實，此為刑事訴訟法第一
    百五十四條明定。訊據被告甲○○矢口否認有何肇事逃逸犯行，辯稱：發生車禍
    事故後，其與女友均有下車察看，其因欲叫車將己○○送醫，所以走至離己○○
    被撞倒地地點約五至十公尺處招呼計程車，但招呼了約五、六分鐘，仍未能叫到
    計程車，而回頭已不見被害人，當時是認小孩自己跑出來才遭撞及，其等無過失
    所以才與其女友騎車離去等語，核與目擊車禍過程之證人乙○○即被害人己○○
    之舅公於本院九十年十二月四日到院證稱：「（車禍）撞到後被告甲○○、丙○○二人有下車看一看，我將孩子止血送醫，出來後就沒有看到被告，當時並沒有
    記被告車號，是鄰居告訴我，但鄰居沒有表示說被告是否有交待，只是告訴我說
    被告往海邊處走了，我將被害人帶到家裡止血，前後大約二十幾分鐘，被告撞到
    被害人更有將機車停在旁邊，被告有過來看被害人，但我並沒有表示我家住在何
    處」等語，及證人丁○○於九十年十二月二十日到院證稱：「我從中船下班時，
    我騎機車下和平島往市區方向行駛，因為要到雜貨店買東西，剛停下車就聽到碰
    聲，有一位老先生（乙○○）帶一個小孩（己○○），是被告騎的機車有碰到小
    孩，我看到小孩流血，老先生抱起小孩子往巷口裡面跑去，我看到被告的機車號
    碼，因為被告的機車就停在我的身後，我看到車禍時有喊叫計程車，身後的肇事
    者也有喊叫計程車，被告二人都有下車，我記下他們的號碼，因為該處是單行道
    所以很少行車，他們停車時孩子已經由老先生帶到巷子裡，感覺上是沒有事，我
    去雜貨店買完東西出來，騎機車的肇事者還在現場，我說叫計程車，肇事者說有
    叫，但沒有叫到計程車，而我離開現場時，肇事者還在現場。」等語相符，顯然
    被告甲○○於肇事後立即停車並下車察看，惟因被害人己○○已由家人即證人乙○○自行帶離現場救治，被告乃改叫計程車欲將被害人己○○送醫，嗣因歷經二
    十餘分鐘均招呼不到計程車，且因被害人及其家屬始終不在現場（自行在家中先
    行止血），被告甲○○於主觀上應無逃逸之犯意，客觀上亦無肇事後不顧受傷者
    之傷勢（傷患已離開現場自行於家中止血）而自行離去之事實，難認被告甲○○
    有何肇事逃逸之情形，被告所為之辯解堪以採信，公訴意旨所指被告甲○○肇事
    逃逸部分與刑法第一百八十五條之四之構成要件不相當，此外復查無其他證據足
    資認定其犯有肇事逃逸罪，不能證明被告犯罪，依法為無罪判決之諭知。
據上論斷，應依刑事訴訟法第二百九十九條第一項前段、第三百條零一條第一項，刑
法第一百六十四條第二項、第四十一條第一項前段、第七十四條第一款，罰金罰鍰提
高標準條例第一條前段、第二條，判決如主文。
本案經檢察官賴正聲到庭執行職務。
中      華      民      國      九十一      年      一    月    二十四  日
                              臺灣基隆地方法院刑事第三庭
                                    法  官    何  怡  
右正本證明與原本無異。
對於本件判決如有不服，應於收受送達後十日內向本院提出上訴書狀，上訴於臺灣高
等法院，並按他造當事之人數附具繕本。
                          書記官    湯  惠  芳
中      華      民      國      九十一      年      一    月    三十    日
附錄論罪法條
刑法第一百六十四條：
藏匿犯人或依法逮捕、拘禁之脫逃人或使之隱避者，處二年以下有期徒刑、拘役或五
百元以下罰金。
意圖犯前項之罪而頂替者亦同。
